【裁判字號】    99,抗,168
【裁判日期】    991122
【裁判案由】    拍賣抵押物
【裁判全文】
臺灣高雄地方法院民事裁定               99年度抗字第168號
抗  告  人  順興元機器廠股份有限公司
法定代理人  何順財
訴訟代理人  徐文彬律師
相  對  人  王振芬
上列當事人間拍賣抵押物事件，對於民國99年7 月1 日本院99年
度司拍字第512 號裁定，提起抗告，本院裁定如下：
    主  文
抗告駁回。
抗告程序費用新台幣壹仟元由抗告人負擔。
    理    由
一、抗告意旨略以：抗告人於民國74年3 月9 日即成為拒絕往來
    戶，原抵押權人華橋銀行受讓票據係在抗告人停止支付之後
    ，已符合民法第881 條之1 第3 項所規定，抵押權人係於債
    務人已停止支付之後，仍受讓票據者，不屬於最高限額抵押
    權所擔保之債權。且此部分，乃聲請拍賣之程序問題，並非
    實體問題，故相對人聲請拍賣，已有違反前揭法條規定，因
    請求廢棄原裁定，並駁回相對人之聲請等語。
二、按「抵押權人，於債權已屆清償期而未清償者，得聲請法院
    拍賣抵押物，就其賣得價金而受清償。」，民法第873 條第
    1 項定有明文。是以，抵押權經設定登記後，債權人因債務
    屆期未受清償，遂聲請裁定拍賣抵押物，惟債務人則對抵押
    權設定契約之成立，尚有爭執。遇此情形，聲請拍賣抵押物
    ，原屬非訟事件，准許與否之裁定，既無確定實體上法律關
    係存否之性質，要於債權及抵押權之存否，並無既判力，故
    祇須其抵押權已經依法登記，且債權已屆清償期而未受清償
    ，法院即應為准許拍賣之裁定，而對於此項法律關係有爭執
    之人，為求保護其權利，不妨提起訴訟，以求解決，不得僅
    依抗告程式聲明其爭執，並據為廢棄拍賣裁定之理由。（最
    高法院51年10月8 日民刑庭總會決議參照）。
三、經查：
  (一)本件相對人主張對抗告人於88年5 月14日以原裁定附表所示
    之不動產為向原債權人華僑商業銀行股份有限公司所負債務
    之擔保，設定本金最高限額新臺幣（下同）20,000,000 元
    之抵押權（下稱系爭抵押權），且經依法登記，嗣原抵押權
    人華僑商業銀行股份有限公司（下稱華僑銀行）將上開借款
    債權讓與案外人新昌資產管理股份有限公司（下稱新昌公司
    ），新昌公司再讓與案外人陳錦時，陳錦時又讓與相對人，
    並於99年4 月2 日將擔保該債權之系爭抵押權變更登記予相
    對人，因華僑銀行對抗告人有10,799,000元及1,293,000 元
    之背書人票據債權（下稱系爭票據債權），已屆清償期而抗
    告人未清償，並提出他項權利證明書、土地登記謄本、抵押
    權設定契約書、借據、支票、債權讓與聲明書等影本為證據
    ，聲請裁定准予拍賣抵押物等語，揆諸前揭說明，祇須抵押
    權人之抵押權已經依法登記，且債權已屆清償期而未受清償
    ，法院即應為准許拍賣之裁定，是原法院據以准許相對人拍
    賣抵押物之聲請，難認有何不當。
  (二)次按「稱最高限額抵押權者，謂債務人或第三人提供其不動
    產為擔保，就債權人對債務人一定範圍內之不特定債權，在
    最高限額內設定之抵押權。」、「基於票據所生之權利，除
    本於與債務人間依前項一定法律關係取得者外，如抵押權人
    係於債務人已停止支付、開始清算程序，或依破產法有和解
    、破產之聲請或有公司重整之聲請，而仍受讓票據者，不屬
    最高限額抵押權所擔保之債權。但抵押權人不知其情事而受
    讓者，不在此限。」民法第881 條之1 第1 項及第3 項固分
    別定有明文。然抗告人援引上開民法第881 條之1 第3 項規
    定為辯，無非係辯稱系爭票據債權不在系爭抵押權擔保之範
    圍內，亦即系爭抵押權所擔保之債權是否存在之問題，此與
    抗告人另以系爭票據債權罹於時效乙節，均係實體問題，尚
    非本件拍賣抵押物事件之非訟裁定程序所得審酌，抗告人應
    就該實體上之爭執事項，另依訴訟程序解決，故抗告人提起
    抗告，請求廢棄原裁定，並無理由，應予駁回。
四、又「依法應由關係人負擔費用者，法院裁定命關係人負擔時
    ，應一併確定其數額」、「前項費用之負擔有相對人者，準
    用民事訴訟法有關訴訟費用之規定」，非訟事件法第24條第
    1 項及同法第21條第2 項分別定有明文。本件抗告業經駁回
    在案，依上開法條規定，本院應予確定訴訟費用額。茲因抗
    告人提起本件抗告，除繳納抗告費1,000 元外，未有其餘訴
    訟費用之支出。是以，本件應由抗告人負擔之訴訟費用額確
    定為1,000 元。
五、據上論結，本件抗告為無理由，依非訟事件法第46條、第21
    條第2 項、第24條第1 項，民事訴訟法第495 條之1 第1 項
    、第449 條第1 項、第78條，裁定如主文。
中    華    民    國    99    年    11    月    22    日
                  民事第五庭   審判長法  官  黃國川
                                     法  官  何佩陵
                                     法  官  李育信
正本係照原本作成。
如不服本裁定應於送達後10日內向本院提出再抗告狀，並繳納再
抗告費新台幣1000元。再為抗告應以適用法規顯有錯誤為理由，
並經本院之許可，該許可以原裁定所涉及之法律見解具有原則上
重要性者為限。
中    華    民    國    99    年    11    月    22    日
                                     書記官  陳孟琳

司法院資訊處製作；財團法人民間司法改革基金會備份。
